【裁判字號】    99,消債抗,55
【裁判日期】    990331
【裁判案由】    消債聲明異議
【裁判全文】
臺灣高雄地方法院民事裁定            99年度消債抗字第55號
抗  告  人  乙○○
相  對  人  聯邦商業銀行股份有限公司
法定代理人  甲○○
上列當事人間因消費者債務清理事件，抗告人對於民國99年2 月
5 日本院98年度事聲字第134 號廢棄更生方案認可裁定之裁定提
起抗告，本院裁定如下：
    主  文
原裁定廢棄。
相對人於原審之聲請駁回。
    理  由
一、抗告意旨略以：原裁定雖以抗告人每月收入為新台幣（下同
    ）25,000元，扣除個人必要生活費9,660 元及分擔之扶養費
    3,000 元、房租費用2,750 元，尚餘9,421 元可供清償，還
    款金額尚有提高之可能，而廢棄原更生方案裁定。惟抗告人
    之姐彭瑞卿現正進行更生程序，依其所定更生方案，其每月
    生活費僅有5,500 元，顯無法參與分擔扶養費及房租費用，
    而全需由抗告人及另2 人共同負擔，故抗告人所應負擔之扶
    養費及房租費用應分別為4,000 元、3,500 元，是以抗告人
    之收入扣除上開支出，僅餘7,840 元，與原更生方案所定每
    月還款8,700 元相較，已有不足，自難認有何提高還款金額
    之可能，是原審廢棄認可更生方案之裁定，自有未洽。為此
    提起本件抗告，請求廢棄原裁定。
二、按關於更生或清算之程序，除本條例別有規定外，準用民事
    訴訟法之規定，消債條例第15條定有明文。而當事人對於司
    法事務官處理事件所為之終局處分，得於處分送達後10日之
    不變期間內，以書狀向司法事務官提出異議。司法事務官認
    前項異議有理由時，應另為適當之處分；認異議為無理由者
    ，應送請法院裁定之。法院認第一項之異議為有理由時，應
    為適當之裁定；認異議為無理由者，應以裁定駁回之。民事
    訴訟法第241 條第1 至3 項定有明文。次按消費者債務清理
    條例之制定，乃為使負債務之消費者依本條例所定程序清理
    其債務，以調整其與債權人及其他利害關係人之權利義務關
    係，保障債權人之公平受償，謀求消費者經濟生活之更生，
    進而健全社會經濟之發展，除有該條例第63條所定之情形外
    ，法院得斟酌裁量認可更生方案。而於債務人有薪資、執行
    業務所得或其他固定收入之情形下，依該條例第64條之規定
    ，在除有該條第2 項所定之情形外，法院如認更生方案之條
    件公允者，即得不經債權人會議可決，逕依債務人之聲請或
    依職權以裁定認可更生方案；是以如無該條例第63條第1 項
    或第64條第2 項情形，法院自得斟酌債務人之資力狀況、債
    務人所提更生方案之還款成數及是否有浪費之情事、債務人
    實際生活上有無特殊困難等情狀而為更生方案之條件是否為
    公允之審認，進而裁量認可該更生方案。
三、經查( 一) 抗告人之姐彭瑞卿每月收入為20,000元，其所定
    更生方案為每3 個月1 期，每期還款42,000元，相當於每月
    還款14,000元，此有本院97年度執消債更字第352 號裁定可
    佐。故其每月收入20,000元扣減每月還款金額14,000元後，
    尚餘6,000 元做為生活費之情堪可認定。又其現居住於高雄
    縣，依內政部社會司所公布之98年度最低生活費為9,660 元
    ，則以其每月生活費6,000 元以觀，僅約為內政部所公布最
    低生活費之三分之二，顯已壓縮其生活支出，難認有何餘力
    參與分擔父母親扶養費及房租費用，是抗告人所陳僅由其與
    另2 名扶養義務人共同負擔扶養費及房租費用等語，堪予採
    信。
( 二)依抗告人所提出之更生方案，自陳其每月收入為25,000元
    ，此與其所提出之薪資轉帳存款存摺影本、薪資表所載相符
    ，堪信為真。又其需與另2 名扶養義務人共同負擔扶養費
    12,0 00 元及房屋租金11,000元，抗告人個人分別應分擔
    4,000 元、3,500 元之情，亦經本院認定如上，且有抗告人
    提出提出之家族系統表、房屋租賃契約書在卷可查，應認為
    真。另查，抗告人現居住於高雄縣，依內政部社會司所公布
    之98年度最低生活費為9,660 元，抗告人之生活費亦應以此
    為度。則以抗告人每月收入扣除上開必要支出，僅餘7,840
    元，原更生方案命抗告人每月攤還債務8,700 元，已將抗告
    人維持自己生活所需費用減至最低，且將抗告人可供運用之
    餘款已全數用以清償債務，尚難認有何不妥適之情事存在。
    相對人主張抗告人原更生方案還款金額尚有提高可能云云，
    尚無所據，而不可採。
四、綜上所述，原認可更生方案之裁定斟酌抗告人所提之上開更
    生方案為公允、適當、可行，且抗告人查無有何消費者債務
    清理條例第63條或第64條第2 項所定不應認可之消極事由存
    在，逕依同條例第64條第1 項裁定認可上開更生方案，經核
    於法並無不合，相對人提出異議主張廢棄原認可更生方案之
    裁定云云，為無理由。從而抗告人主張原廢棄更生方案裁定
    之裁定不當，係有理由，爰廢棄原裁定，並駁回相對人之異
    議。
據上論結，本件抗告為有理由，依消費者債務清理條例第15條，
民事訴訟法第495 條之1 第1 項、第450 條、第95條、第78條，
裁定如主文。
中    華    民    國    99    年     3    月    31    日
                      民事鳳山庭  審判長法  官  楊富強
                                        法  官  林意芳
                                        法  官  吳文婷
上為正本係照原本作成。
不得再抗告。
中    華    民    國    99    年     3    月    31    日
                                        書記官  林仕興

司法院資訊處製作；財團法人民間司法改革基金會備份。
